臺灣高雄地方法院刑事判決
111年度審易字第799號
公  訴  人  臺灣高雄地方檢察署檢察官
被      告  李緣慶


上列被告因過失傷害案件，經檢察官提起公訴（111年度偵字第1
4908號），本院判決如下：
    主  文
李緣慶犯過失傷害罪，處拘役拾日，如易科罰金，以新臺幣壹仟
元折算壹日。
    事  實
一、李緣慶在其位於高雄市○鎮區○○街00號住處飼有犬隻2隻，為
    動物保護法所稱之飼主，依法負有防止犬隻無故侵害他人生
    命、身體、自由、財產或安寧之法律上義務，且本應注意犬
    隻可能因突然受到刺激而激發獸性咬傷他人之情形，為避免
    犬隻於在外活動時咬傷他人，應採取將犬隻繫上狗鍊及帶上
    口罩等之管束措施，而依當時情況，並無不能注意之情事，
    竟疏未注意採取必要之管束措施即放任犬隻在外活動，適丁
    皓煒於民國111年1月15日下午3時40分許，騎乘機車行經李
    緣慶上址住處前，突遭李緣慶所飼養之犬隻1隻追逐並撲咬
    其右小腿，致其受有右小腿擦傷（4.5x1公分）之傷害。
二、案經丁皓煒訴由高雄市政府警察局前鎮分局報告臺灣高雄地
    方檢察署檢察官偵查起訴。
    理  由
壹、程序程序事項：
  ㈠按法院認為應科拘役、罰金或應諭知免刑或無罪之案件，被
    告經合法傳喚無正當理由不到庭者，得不待其陳述逕行判決
    ，刑事訴訟法第306條定有明文。本件被告經本院合法通知
    ，及經拘提到案後，經本院當庭告知審理期日，均無正當理
    由不到庭，有本院送達證書、報到單、個人戶籍資料查詢結
    果、訊問筆錄在卷可按，而本院斟酌本案情節，認本案係應
    科拘役之案件，揆諸前揭規定，爰不待被告到庭陳述，逕行
    一造辯論判決。
  ㈡被告以外之人於審判外之陳述，雖不符刑事訴訟法第159條
    之1至第159條之4之規定，然經當事人於審判程序同意作為
    證據，法院審酌該言詞陳述或書面陳述作成時之情況，認為
    適當者，亦得為證據。而當事人、代理人或辯護人於法院調
    查證據時，知有第159條第1項不得為證據之情形，而未於言
    詞辯論終結前聲明異議者，視為有前項之同意，刑事訴訟法
    第159條之5第1項、第2項定有明文。本判決所引被告以外之
    人於審判外之陳述，被告、檢察官於言詞辯論終結前，未對
    證據能力聲明異議，審酌該等證據取得過程並無瑕疵，作為
    證據係屬適當，有證據能力。至本判決所引用之非供述證據
    部分，查無違反法定程序取得之情形，依刑事訴訟法第158
    條之4規定反面解釋，均具證據能力。　
貳、實體部分：
一、訊據被告於警詢及本院拘提到案時，固坦承有養狗，且不否
    認未將狗關起來，惟辯稱有將咬傷被告之犬隻用狗鍊練起來
    ，並否認咬傷被告之狗為其所飼養等語（見警卷第1至2頁、
    本院卷第57頁）。經查：
　㈠被告固以前詞置辯，惟其於警詢時係供稱所飼養的狗平時沒
    有繫繩等語(見警卷第1至2頁)，嗣經本院拘提到案時，始辯
    稱有用狗鍊將犬隻鍊起來等語(見本院卷第58頁)，則其所述
    犬隻是否有使用繫繩乙節前後不一致，則其辯稱有將犬隻用
    狗鍊練起來之部分是否為真已屬有疑，又被告所飼養之犬隻
    ，前因未繫繩而放任在外活動，並追逐路過騎士致該騎士追
    撞路邊停靠車輛，而經TVBS新聞台記者訪問並報導乙情，亦
    據告訴人丁皓煒提出新聞畫面檔案，且經臺灣高雄地方檢察
    署檢察事務官勘驗無訛，有臺灣高雄地方檢察署檢察事務官
    勘驗報告、新聞畫面截圖在卷可稽(見他字卷第43至51頁)，
    則被告於犬隻在外活動時，顯非均有繫繩控制其活動乙節，
    應可認定。又被告所述咬傷其右小腿之犬隻，據告訴人所提
    出被告平時照顧該犬隻之照片所示(見他字卷第51頁)，該犬
    隻戴有項圈，被告彎腰向下似在調整該犬隻之項圈，是觀諸
    被告與該犬隻之互動，復審酌犬隻配戴項圈之常情是表彰該
    犬隻為有人飼養，應足認告訴人所主張咬傷其右小腿之犬隻
    ，確是被告所飼養之犬隻無訛。
  ㈡又告訴人於警詢、偵查中均證稱(見警卷第3頁、他字卷第31
    頁)：伊當日騎乘機車行經被告住所旁之瑞田街82巷時，被
    告所飼養之犬隻未綁牽繩，並衝出來咬伊右小腿等語，其所
    述情節尚無二致，而告訴人與被告間素昧平生，僅因本案之
    發生方有交集，渠等間顯無恩怨仇隙，告訴人應無甘冒誣告
    罪風險構陷被告之動機與必要，是其上開證述內容，應屬可
    信。又告訴人於案發後，當日旋即前往杏和醫院急診就醫，
    經診斷確實受有右小腿擦傷（4.5x1公分）之傷害，有杏和
    醫院診斷證明書在卷可佐（見警卷第4至6頁），時間尚屬緊
    密，其受傷部位亦與其上開所述遭咬右小腿之位置相合，是
    堪認告訴人所受右小腿擦傷（4.5x1公分）之傷害，確是遭
    被告飼養之犬隻咬傷所致。
　㈢按對於犯罪結果之發生，法律上有防止之義務，能防止而不
    防止者，與因積極行為發生結果者同；又因自己行為，致有
    發生犯罪結果之危險者，負防止其發生之義務，刑法第15條
    定有明文。又按刑法上過失不純正不作為犯之成立要件，係
    居於保證人地位之行為人，因怠於履行其防止危險發生之義
    務，致生構成要件之該當結果，即足當之（最高法院83年度
    台上字第4471號判決意旨參照）。復按飼主應防止其所飼養
    動物無故侵害他人之生命、身體、自由或財產，動物保護法
    第7條定有明文。從而，被告對於其所飼養之犬隻負有採取
    適當防護措施，以防止發生犬隻無故侵害他人生命、身體等
    法益之危險之作為義務，其未將犬隻繫上狗鍊或配戴口罩或
    採取其他適當防護措施，而未盡其防護義務，對他人之法益
    造成危險，即構成不純正不作為犯之保證人地位。而被告於
    上揭時間，地點，違反上開義務，任其所飼養之犬隻在在外
    活動，進而咬傷告訴人，致告訴人因而受有上開傷害結果，
    顯見被告應注意採取適當防護措施，且依當時情形無不能注
    意情事，而未注意，以此不作為之方式違反其注意義務，自
    應負過失之責任，且其過失行為，與告訴人之受傷結果間，
    具有相當因果關係。
　㈣綜上所述，被告上開所辯，顯係推諉卸責之詞，自不可採。
    本案事證明確，被告過失傷害犯行堪以認定，應依法論科。
二、論罪科刑：
  ㈠罪名：
    核被告所為，係犯刑法第284條前段之過失傷害罪。
　㈡刑之減輕部分：
　　被告係27年間出生，於本案發生時為滿80歲以上之人，有其
    個人戶籍資料查詢結果在卷可稽，考量其年事已高且本件犯
    罪情節尚非甚重，爰依刑法第18條第3項之規定減輕其刑。
　㈢刑罰裁量：
　　爰以行為人責任為基礎，審酌被告飼養犬隻，自應負有以相
    關防護措施以避免犬隻侵害他人之義務，惟其疏未將犬隻管
    束，為犬隻戴上嘴套或鍊繩牽引等安全措施，以防止犬隻在
    外活動時攻擊他人，致其飼養之犬隻撲咬告訴人成傷，造成
    告訴人之身體及精神上之痛苦，所為實有不該，且犯後猶否
    認犯行，迄今亦未與告訴人達成和解或賠償損失，犯後態度
    不佳，難認具有悔意，復斟酌被告過失之情節、告訴人所受
    傷勢情形，兼衡被告教育程度、經濟（涉個人隱私，詳卷）
    等一切情狀，量處如主文所示之刑及易科罰金之折算標準。
據上論斷，應依刑事訴訟法第299條第1項前段、第306條，判決
如主文。
本案經檢察官莊玲如提起公訴，檢察官呂乾坤、陳宗吟到庭執行
職務。
中　　華　　民　　國　　111 　年　　11　　月　　29　　日
                  刑事第五庭    法  官  陳銘珠
以上正本證明與原本無異。
如不服本判決應於收受送達後20日內向本院提出上訴書狀，並應
敘述具體理由；如未敘述上訴理由者，應於上訴期間屆滿後20日
內向本院補提理由書（均須按他造當事人之人數附繕本）「切勿
逕送上級法院」。
因疫情而遲誤不變期間，得向法院聲請回復原狀。
中　　華　　民　　國　　111 　年　　12　　月　　2 　　日
                                 書記官 史華齡
附錄本案論罪科刑法條：　
《中華民國刑法第284條》
因過失傷害人者，處一年以下有期徒刑、拘役或十萬元以下罰金
；致重傷者，處三年以下有期徒刑、拘役或三十萬元以下罰金。